臺灣板橋地方法院刑事判決　　　　　　　　　　　　　九十三年度易字第五三三號
　　公　訴　人　臺灣板橋地方法院檢察署檢察官
　　被　　　告　乙○○
　　選任辯護人　鄭重文律師
　　　　　　　　羅水明律師
　　　　　　　　林慈發律師
右列被告因妨害自由案件，經檢察官提起公訴（九十三年度偵字第一五六九號），本
院判決如左：
    主  文
乙○○無罪。
    理  由
一、公訴意旨略以：被告乙○○與己○○本係朋友關係，前因臺北縣土城市市民代表
    選舉，二人支持對象之立場不同而意見不合，遂心生不滿，竟與綽號「建中」、
    「阿模」等姓名年籍不詳之男子約五、六名，共同基於恐嚇之犯意聯絡，於民國
    九十二年六月二十五日二十三時十分許，一同前往臺北縣土城市○○路○段二五
    五號之「五五八歌唱中心」，推由乙○○對己○○以言詞恫嚇稱：「明天準備相
    殺」、「明天拿槍來找你」等語，致己○○心生畏怖，因認被告乙○○涉犯刑法
    第三百零五條恐嚇罪嫌。
二、按犯罪事實應依證據認定之，無證據不得認定其犯罪事實，又不能證明被告犯罪
    者，應諭知無罪之判決，刑事訴訟法第一百五十四條第二項、第三百零一條第一
    項分別定有明文。所謂認定犯罪事實之證據，係指足以認定被告確有犯罪行為之
    積極證據而言，該項證據自須適合於被告犯罪事實認定，始得採為斷罪資料。苟
    未能發現相當證據，或證據不足以證明，自不能以推測或擬制之方法，以為裁判
    基礎。再按告訴人之指訴，係以使被告受刑事訴追為目的，是其陳述是否與事實
    相符，仍應調查其他證據以資審認（最高法院二十九年上字第三一０五號及四十
    年台上字第八六號判例、最高法院五十二年台上字第一三００號判例參照）。
三、公訴人認被告乙○○涉有本件恐嚇犯行，無非是以告訴人羅招仁之指訴、證人游
    漳舜於偵查中之證述、證人甲○○於警詢時之證言、證人戊○○於偵查中證述被
    告與告訴人當時曾發生言語衝突之情況等為其論據。惟訊據被告乙○○均堅詞否
    認有何恐嚇犯行，辯稱：我那天一個人去找小學同學戊○○，戊○○當時正與己○○一群人在包廂內喝酒唱歌，進去後店內少爺帶我進去找戊○○，戊○○要我
    敬酒，他們說副主席要乾杯，我說不太會喝酒，就有人說副主席神氣（台語），
    我說隨便你們怎麼想，我就走了等語。經查：
  (一)本件告訴人己○○於警詢時指稱：「九十二年六月二十五日二十三時五十分許，
    在土城市○○路○段二五五號『五五八』歌唱中心，遭乙○○率領五至六名男子
    堵我毆打我，乙○○並恐嚇要對我開槍，到我住處、常去的宮廟找我，我沒有看
    到持槍，乙○○恐嚇要對我開槍，他沒有動手打我，他示意帶來的手下對我拳打
    腳踢，乙○○恐嚇要對我開槍，並對我嗆聲會再找我。乙○○手下五至六人，我
    只知道綽號『阿模』、『建中』、『阿猴』等人」等語（見九十三年度偵字第一
    五六九號案卷第十六、十七頁）、於偵訊時指稱：「乙○○突然帶著五、六人從
    店外進來，朱就對我揚言要找我算帳，隨即那五、六人中之一人就打我，打我之
    前，乙○○還恐嚇我說明天又拿槍來找我，我覺得很害怕。」等語（見同偵查卷
    第三十八頁背面）。嗣告訴人己○○於本院九十三年十一月九日審理時，以證人
    身分具結證稱：「因為當天吃完飯第二攤十一點多才去那裡，我進去之後，被告
    隔十幾分鐘才進來包廂，當天被告所帶的人我都不認識。我本身就跟被告很熟，
    他又是市民代表，他進來時，我站起來要跟他打招呼，包廂燈很暗，裡面的人又
    很多，本來包廂內就有七、八位，被告跟著其他朋友好像有五、六位進來包廂。
    我在最裡面，被告在最外面，距離很遠，他不知道是怎樣情況，他突然大、小聲
    ，他口氣不好，他就對著我說，用台語說明天要找我來輸贏，我要問清楚，他就
    出去了。他當時用台語跟我說明天要跟我輸贏，然後手比一下他跟我說完後，跟
    被告來的五、六個人中有人踹我腹部一腳，沒有受傷。他手比這樣，我會害怕，
    我以為他要拿槍來跟我威脅、恐嚇。被告當時沒有講「明天準備相殺」、「明天
    準備來找你」這二句話，他進來臉色就不好，他是說明天來找我輸贏及比那個動
    作。那是我第一次去那家店，所以不知道跟被告進來的人是不是服務生。」等語
    。是告訴人己○○雖於警詢、偵訊時均指稱被告有說「明天要拿槍來找你」之恫
    嚇言詞，惟其於本院審理時即翻異前述，且告訴人於警詢、偵訊時並未指稱被告
    有說「明天準備相殺」一語，而警詢時所指稱「嗆聲會來找我」，亦應與「明天
    準備相殺」一語不同，又告訴人之指訴，係以使被告受刑事訴追為目的，揆諸前
    開判例，其上開陳述是否與事實相符，仍應調查其他證據以資審認。告訴人對於
    被告有說「明天要拿槍來找你」之指述，即有先後指述不一之瑕疵，其於警詢、
    偵訊時之指訴實難遽予採信。
  (二)另證人游漳舜於警詢時證稱：「九十二年六月二十五日晚上二十三十五十分許，
    土城市五五八歌唱中心，我和己○○及一些友人唱歌時，乙○○率領五至六名男
    子到場毆打己○○，並恐嚇我們要對我們開槍，……，我沒有看到持槍，乙○○
    示意帶來的手下對己○○拳打腳踢，……，應該是選舉恩怨。」等語（見同偵查
    卷第二十一頁）、於九十三年二月三日偵訊時證稱：「我有親眼看到那人打己○○，打完之後，一群人要離開前，乙○○邊走邊說明天要拿槍來。」等語（見偵
    查卷第三十八頁背面），嗣其於本院九十三年十一月九日審理時結證稱：「我坐
    在己○○前面，被告先進來，後來後面又進來三、四個人，我不認識。那三、四
    個人服裝看不清楚，不清楚是不是服務生，但出去時有看到其中二位站在櫃檯。
    被告進來跟己○○打招呼，後來情形就是吵架，喝酒時二人互罵，我有聽到罵三
    字經，後來他們先出去，己○○也有出去。不清楚什麼原因吵架，我沒有看到，
    跟被告來的人有無踹己○○，我是聽他們說在拉扯的時候，有碰到己○○，是甲○○說好像有人踹到己○○。他們出去時，我在包廂有聽到一些話，意思是說要
    吵架，但我不知道是不是被告講的。我坐在己○○位置的對面。我在包廂內聽到
    包廂外有人講『明天拿槍』，但不清楚是何人說的。己○○表情奇怪，他說怎麼
    會這樣。衝突完後，己○○走出去後，我就跟著出去，然後到我家。我有講這些
    話（提示九十三年二月三日偵訊筆錄），被告是用台語說明天來相找。」等語，
    是以證人游漳舜對於是否有親眼聽聞被告有說「明天要拿槍來找你」一情之證述
    有明顯前後不一致之瑕疵，且證人游漳舜於警詢、偵訊、本院審理時均未證稱被
    告有說「明天準備相殺」一語，自不足以證明被告有公訴人所指之恐嚇犯行。
  (三)按被告以外之人於審判中有下列情形之一，其於檢察事務官、司法警察官或司法
    警察調查中所為之陳述，經證明具有可信之特別情況，且為證明犯罪事實之存否
    所必要者，得為證據：一、死亡者。二、身心障礙致記憶或喪失無法陳述者。三
    、滯留國外或所在不明而無法傳喚或傳喚不到者。四、到庭後無正當理由拒絕陳
    述者，刑事訴訟法第一百五十九條之三定有明文，本條為傳聞證據之規範，惟具
    有特殊可信性之情況及符合必要性，始得例外承認其證據許容性。查證人甲○○
    雖於警詢時證稱：「事情發生在二十三時三十分許我剛進土城市○○路○段二五
    五號五五八歌唱中心卡拉ＯＫ不久，副主席乙○○帶同五至六人進來且向己○○
    恐嚇說『你明天準備相殺』。副主席乙○○說話當時旁邊的兄弟，綽號建中就出
    手毆打己○○的身體成傷，事後副主席乙○○那夥人又說改天要去己○○所擔任
    副主任委員之順聖宮開槍。因為選舉及支持對象不同，所以副主席代表乙○○要
    恐嚇及毆打己○○。建中、阿模都是乙○○的結拜兄弟，乙○○有事情需要出面
    都叫他們處理，可以說建中、阿模是乙○○指使的兄弟。」等語。（見同偵查卷
    第三十一頁）惟證人甲○○嗣於偵查中結證稱：「我坐在最裡面，紙聽到羅、朱
    二人講話很大聲，他們說什麼我沒有聽清楚。我本來跟己○○等人在該址泡茶聊
    天，乙○○是後來才來的，當時有幾個人跟著他一起來，但我沒有注意」等語（
    見偵查卷第七十六頁、第七十七頁）、於本院九十三年十一月九日審理時結證稱
    ：「我坐在最裡面，己○○在我旁邊二、三個位置，游漳舜也是坐在旁邊。被告
    進來時，我太不清楚有跟何人進來，我沒有注意被告進來後跟何人談話，被告跟
    己○○的對話很大聲，後來被告就走出去，己○○要叫他進來。被告出去後，我
    沒有跟己○○或游漳舜一起回家，我繼續聊天，過了一陣子，大家就一起回家了
    。我沒有看到被告跟己○○說要拿槍相殺的事或有人打羅招仁。我在警察局有說
    過『被告對己○○說明天來相殺，被告的小弟建中有打己○○』這句話，我是在
    包廂聽他們這樣講，我在當場聽不是很清楚，我聽他們這樣講，我就這樣口述出
    來。」等語，是以證人甲○○於偵訊及本院審理時經命具結後所為之陳述，均與
    其前揭警詢時所為之陳述相異，自難認證人甲○○前揭於司法警察調查中所為之
    陳述具有特殊可信性之情況，是證人甲○○警詢筆錄並不符合前開例外可得為證
    據之條件，應無證據能力，而無法作為本案之證據。
  (四)又證人戊○○雖於偵訊時證稱：「乙○○跟己○○意見不合，講話很大聲」等語
    ，惟此僅能證明被告與告訴人間有如公訴人所指之言語衝突，惟證人戊○○於偵
    訊時亦同時證稱：「被告沒有說要相殺，也沒有人說要拿槍出來」等語，於九十
    三年十一月九日本院審理時亦證稱：「五五八歌唱中心是我朋友開的店，就在附
    近，所以我常去。去年六月廿五日晚上，被告有到五五八歌唱中心找我，我去之
    後，被告十幾分鐘到，有二位穿白色制服的服務生帶被告他進去包廂的，然後大
    家喝酒聊天，被告有敬其他人酒。當時很吵，有人虧他說副座乾杯，被告說他不
    會，有人就虧他很神氣，了不起，被告就說神氣又怎樣，就走了，被告沒有用台
    語對己○○說明天要來相殺、明天拿槍來找、明天來輸贏這些話。後來我跟他走
    ，我送他回去。」等語。此外，本件其他在場之證人丙○○於本院九十三年十一
    月九日審理時證稱：「當時我請客，我請己○○、丁○○、甲○○、游漳舜在該
    處喝酒，店是戊○○朋友開的，己○○坐在中間，旁邊是甲○○、游漳舜。被告
    進來找戊○○，有服務生跟他進去，戊○○要被告招呼一下敬個酒，大概三分鐘
    之後離開。被告有講話大聲一點，講什麼我不清楚，沒有注意有因為敬酒沒有乾
    杯而起衝突，沒有聽到有人在包廂內批評被告當副主席有什麼神氣、了不起的話
    ，我沒有看到被告講話的時候比手勢。被告到包廂時，我沒有聽到被告有對己○○講明天準備要相殺、明天要拿槍來找你、明天來輸贏這些話。被告走後，服務
    生有進來問剛剛為什麼那麼大聲，我們說沒什麼，就繼續唱歌。」等語、及證人
    丁○○於本院九十三年十一月九日審理時證稱：「丙○○請我們到五五八歌唱中
    心喝酒，己○○坐在門的對面，距離包廂門大概三公尺。後來被告有進來敬酒，
    在敬酒時吵架，被告把酒放下，就轉身出去，被告是跟己○○吵架，但吵架的內
    容，我不知道，因為唱歌很吵，沒有聽到被告說明天準備要相殺、明天要拿槍找
    己○○、明天來輸贏這些話，沒有看到被告有舉手的動作，後來被告離開後，己○○說沒事、沒事，再繼續喝。」等語，綜核上開證人戊○○、丙○○、丁○○
    之證述，僅能證明被告有於右揭時、地因敬酒或其他因素，而講話大聲或與告訴
    人己○○吵架之情事，惟均無法證明被告有說「明天準備要相殺、明天要拿槍來
    找你」等語。
  (五)綜上所述，告訴人己○○、證人游漳舜雖於警詢、偵訊時指稱被告有於右揭時、
    地以「明天要拿槍來找你」之言詞恫嚇告訴人，惟告訴人、證人游漳舜事後於本
    院審理時均翻異前述，其等先後之陳述已有明顯不一致之瑕疵，又無其他證據證
    明告訴人、證人游漳舜於本院審理時之陳述有受到外力干擾之情事，是告訴人己○○、證人游漳舜於警詢、偵訊時之陳述之可信性、證明力自有疑問。參以告訴
    人己○○、證人游漳舜於右揭時、地均有飲用酒類，告訴人並自陳：「之前八點
    多在對面之海產店喝洋酒，我自己喝了半瓶以上，當時精神狀況有點茫茫」等語
    ，而當時現場係在卡拉ＯＫ包廂內、燈光昏暗，在場人約十位在喝酒唱歌，被告
    與告訴人、證人游漳舜所坐之位置並非緊鄰靠近而有些許距離，此均據被告供認
    及告訴人、上開證人證述屬實，是告訴人及證人游漳舜在飲酒後精神注意力較不
    集中、現場吵雜之情況下，是否能明確聽聞現場被告所說之言語，實屬懷疑，告
    訴人及證人游漳舜是否因被告說話之口氣、動作而誤認被告有上開恐嚇之行為亦
    不無可能。綜上，告訴人己○○、證人游漳舜於警詢、偵訊時之陳述既有前述不
    可信之情事，自難作為認定被告有罪之唯一證據。另告訴人雖於本院指述稱被告
    有說「明天來找你輸贏」一語，惟此為被告所否認，且無其他證人足以證明被告
    有說此語，縱被告有說「明天來找你輸贏」一語，然「比輸贏」之方式有多種，
    並非專指以不法之手段來比輸贏而足以危害人之安全，是「明天來找你輸贏」一
    語，依一般社會通念判斷，亦與「以未來之惡害通知被害人而足生危害人之安全
    」之恐嚇言詞有間。
四、此外，本件並無其他積極證據足以證明被告有如公訴人所指述之以「明天準備相
    殺」、「明天拿槍來找你」之言詞恫嚇告訴人之恐嚇犯行，公訴人所本之前開證
    據，在經驗科學及論理法則上尚堪存疑，而難以採為對被告不利之認定。此外，
    復查無其他積極證據，或其他客觀之方法足以排除此項合理之可疑，揆諸首開說
    明，自應為被告無罪之諭知。
據上論斷，應依刑事訴訟法第三百零一條第一項，判決如主文。
本案經檢察官張慶林到庭執行職務
中　　　華　　　民　　　國　　九十三　　年　　 十一 　　月　　二十三　　日
                                  臺灣板橋地方法院刑事第十二庭
                                      審判長法　官  樊季康
                                            法  官  劉元斐
                                            法  官  陳明珠
右正本證明與原本無異
如不服本判決應於送達後十日內向本院提出上訴狀
                                            書記官  陳慧儷
中　　　華　　　民　　　國　　九十三　　年　　 十一 　　月　　二十三　　日
